【裁判字號】    90,訴緝,80
【裁判日期】    900824
【裁判案由】    藥事法等
【裁判全文】
臺灣板橋地方法院刑事判決                            九十年度訴緝字第八號
    公  訴  人  臺灣板橋地方法院檢察署檢察官
    被      告  甲○○
    選任辯護人  梁治
右列被告因藥事法等案件，經檢察官提起公訴（八十六年度偵字第二三一０一號），
本院判決如左：
    主  文
甲○○明知為禁藥而轉讓，未遂，處有期徒刑捌月。扣案之安非他命壹包（驗後淨重
壹點參捌公克）沒收。
    事  實
一、甲○○曾於民國（下同）七十七年間因懲治盜匪條例等案件，經判處有期徒刑參
    年十月，於八十一年二月十六日執行完畢（未構成累犯），明知「安非他命類」
    （Amphetamine-like）藥品，前經行政院衛生署於六十九年十二月八日以衛署藥
    字第三０一一二四號公告禁止輸入、販賣、寄藏後，復經該署於七十九年十月九
    日以衛署藥字第九Ｏ四一四二號公告列入麻醉藥品管理條例第二條第四款所定「
    化學合成麻醉藥品」管理，係屬禁藥，不得非法販賣、吸用、轉讓及持有，惟甲○○竟基於轉讓安非他命之犯意，於八十六年十一月十三日凌晨一時五分許，經
    由乙○○（經本院判決無罪確定）之電話聯絡，持安非他命一包（驗後淨重一點
    三八公克）赴位於台北縣板橋市○○路一九九號之「狄斯耐保齡球館」前，著手
    無償轉讓該包安非他命予乙○○之友人丁○○（另由檢察官分案辦理），旋即為
    警當場查獲而未遂，並經警扣得上開安非他命。
二、案經台北縣警察局中和分局報請台灣板橋地方法院檢察署檢察官偵查起訴。
    理  由
一、訊據被告甲○○對於上開犯行坦承不諱，核與同案被告乙○○於偵查中所供：「
    丁○○要我幫他調安非他命，我說已戒掉了，他苦苦哀求，我就找我朋友甲○○
    幫忙，他說安非他命自己在吸的，沒有在賣，我就告訴他我朋友很需要請他幫忙
    ，林某（欽福）就說要送給丁○○，我就約謝某到迪斯耐保齡球館見面，結果我
    們到時就被警方逮捕了。」（見偵查卷第十九頁背面至二十頁正面）等語相合，
    ，再參諸被告甲○○、乙○○及證人丁○○均供稱安非他命係向不詳真實姓名之
    綽號「阿龍」者所購買等語，及被告乙○○所涉牙保禁藥未遂犯行部分，業經本
    院八十七年度訴字第二四六號判決無罪確定，有該判決書附卷可參，堪信被告之
    自白與事實相符；且扣案之安非他命壹包經送法務部調查局檢驗結果，係甲基安
    非他命，淨重一點三八公克，有該局（八七）陸字第八七０一一五三二號檢驗通
    知書一紙可參，本件事證明確，被告之犯行，堪以認定。
二、查安非他命，前經行政院衛生署於六十九年十二月八日以衛署藥字第三０一一二
    四號公告禁止輸入、販賣、販賣後，復經該署於七十九年十月九日以衛署藥字第
    九Ｏ四一四二號公告列入麻醉藥品管理條例第二條第四款所定「化學合成麻醉藥
    品」管理，於同年月十一日生效，係屬禁藥，不得非法販賣、吸用、轉讓及持有
    。核被告甲○○所為，係犯藥事法第八十三條第四項、第一項轉讓禁藥未遂罪。
    被告行為後，轉讓安非他命未遂之犯行，業經八十七年五月二十日公布，同月二
    十二日生效之毒品危害防制條例第八條第四項、第二項予以明文規定，其法定刑
    可處六月以上五年以下有期徒刑，比較新舊法，以被告行為時之藥事法第八十三
    條第四項、第一項之規定，較有利於被告，應依刑法第二條第一項但書之規定，
    適用較有利於被告之藥事法第八十三條第四項、第一項之規定。公訴人認被告所
    為係犯麻醉藥品管理條例第十三條之一第三項之非法販賣化學合成麻醉藥品未遂
    罪，然認定犯罪事實所憑之證據，須適於為被告犯罪事實之證明者，始得採為斷
    罪資料。被告之自白，雖為證據之一種，但依刑事訴訟法第一百五十六條第一項
    規定，被告之自白，須非出於強暴、脅迫、利誘、詐欺、違法羈押或其他不正之
    方法，且與事實相符者，始得為證據。又依同條第二項規定，被告之自白，不得
    作為有罪判決之唯一證據，仍應調查其他必要之證據，以察其是否與事實相符。
    立法目的乃欲以補強證據擔保自白之真實性，亦即以補強證據之存在，藉之限制
    自白在證據上之價值，防止偏重自白，發生誤判之危險。以被告之自白，作為其
    自己犯罪之證明時，尚有此危險；以之作為其他共犯之罪證時，不特在採證上具
    有自白虛偽性之同樣危險，且共犯者之自白，難免有嫁禍他人，而為虛偽供述之
    危險。是則利用共犯者之自白，為其他共犯之罪證時，其證據價值如何，按諸自
    由心證主義之原則，固屬法院自由判斷之範圍。但共同被告不利於己之陳述，雖
    得採為其他共同被告犯罪之證據，惟此項不利之陳述，須無瑕疵可指，且就其他
    方面調查，又與事實相符者，始得採為其他共同被告犯罪事實之認定。若不為調
    查，而專憑此項供述，即為其他共同被告犯罪事實之認定，顯與刑事訴訟法第一
    百五十六條第二項之規定有違。因之，現行刑事訴訟法下，被告之自白，或共同
    被告不利於己之陳述，其證明力並非可任由法院依自由心證主義之原則，自由判
    斷，而受相當之限制，有證據法定主義之味道，即尚須另有其他必要之補強證據
    ，來補足其自白之證明力，始得採為斷罪資料。犯麻醉藥品管理條例第十三條之
    一第二項各款之罪（現為犯毒品危害防制條例第十七條所指之罪），供出麻醉藥
    品（第二級毒品）來源因而破獲者，得減輕其刑，該條例第十三條之三（毒品危
    害防制條例第十七條）定有明文。則吸用或販賣安非他命之人，如供出安非他命
    之來源因而破獲者，既得邀減輕其刑之寬典，為擔保其所為不利於其他共同被告
    之陳述（即麻醉藥品來自其他共同被告之陳述）之真實性，尤應有足以令人確信
    其陳述為真實之補強證據，始能據以為論罪之依據。又所謂補強證據，則指除該
    自白或不利於己陳述本身之外，其他足資證明自白或不利於己之陳述所指之犯罪
    事實卻具有相當程度真實性之證據而言，雖其所補強者，非以犯罪事實之全部為
    必要，但亦須因補強證據予自白之相互作用，本於推理作用，在客觀上足以使人
    對該犯罪事實獲得確信之心證者，始足當之。又共同被告前後供述是否相符、有
    無重大矛盾、指述是否堅決以及態度是否肯定等情，僅足為判斷其供述是否具有
    瑕疵之參考，因仍屬自白或對己不利陳述之範疇，尚不足作為其所述犯罪事實之
    補強證據。而其與被告間之關係、彼此交往背景、有無重大恩怨糾葛等情，因與
    有無販賣麻醉藥品予其吸用之犯行無涉，亦不足藉以補強及擔保其自白為真實之
    證明力。最高法院八十七年度台上字第二一二三號、第三四七一號判決分別著有
    明文。公訴人認被告有販賣化學合成麻醉藥品之犯行，無非以被告乙○○之供述
    ，核與證人丁○○證述之情節相符，並有扣案之安非他命一包可資佐證，且被告
    甲○○與證人丁○○二人素不相識一節，復據彼等一致陳明在卷，衡情亦難想像
    被告甲○○調取安非他命之際毫無從中牟利之營利情事，被告甲○○前開辯解顯
    屬事後卸責之詞，委無足採為主要論據。訊據被告甲○○堅決否認有何販賣化學
    合成麻醉藥品之犯行，辯稱伊並不認識丁○○，伊當時拿安非他命係乙○○打電
    話說他朋友要吸食，伊想送給他一點點就好，並未販賣安非他命予丁○○等語，
    經查：本件證人丁○○確實因施用安非他命經警查獲，始向警方供出其朋友乙○○有在施用安非他命，再由乙○○依警方之授意以電話約被告甲○○至台北縣板
    橋市○○路迪斯耐保齡球館前，由警自甲○○身上查獲安非他命一包等情，有被
    告及乙○○、丁○○之警訊筆錄可稽，並經證人丁○○、被告乙○○於本院八十
    七年度訴字第二四六號訊問時供述在卷，是被告乙○○及證人丁○○既分別經警
    授意如供出安非他命之來源因而破獲者，既得邀減輕其刑之寬典，為擔保其所為
    不利於其他共同被告之陳述（即麻醉藥品來自其他共同被告之陳述）之真實性，
    尤應有足以令人確信其陳述為真實之補強證據，始能據以為論罪之依據。而丁○○與被告甲○○並不認識，且丁○○並未曾向被告購買安非他命，分別經被告甲○○及證人丁○○陳述在卷，是被告甲○○有無販賣安非他命予丁○○，胥視乙○○有無牙保介紹其二人買賣安非他命之事實為斷，經查，被告乙○○於警訊時
    供稱：「當時是因丁○○向我要一萬五千元的安他命，但我身上沒有，他就一直
    懇求我叫我替他調安非他命，我就答應替他調這是最後一次，因為我已經改了一
    個多月，於是我就向甲○○借調，同時向他們兩人約在查獲的地點，正當交易時
    就為警查獲。」（見警訊筆錄）於偵查中則供稱：「丁○○要我幫他調安非他命
    ，我說已戒掉了，他苦苦哀求，我就找我朋友甲○○幫忙，他說安非他命自己在
    吸的，沒有在賣，我就告訴他我朋友很需要請他幫忙，林某（欽福）就說要送給
    丁○○，我就約謝某到迪斯耐保齡球館見面，結果我們到時就被警方逮捕了。」
    （見偵查卷第十九頁背面至二十頁正面），於本院八十七年度訴字第二四六號訊
    問時則供稱：「我說我的朋友要一萬五千元的安，他說他有，我們就約在迪斯耐
    保齡球館。」等語（見本院上開卷八十七年三月六日訊問筆錄），於本院九十年
    七月十一日訊問時則又改稱：「我不是向被告借調，是丁○○要我幫他找朋友有
    沒有在吸安的，然後我幫他找到甲○○，拜託甲○○拿貨。」等語（見本院九十
    年訴緝字第八０號上開訊問筆錄），其所述之情節均不一致，為有瑕疵，再參諸
    被告及乙○○、丁○○三人均供稱渠等之安非他命係向綽號「阿龍」者購得乙節
    ，被告乙○○先後不一之供述，自不能資為被告意圖營利販賣安非他命之證據；
    又證人丁○○於警訊中供稱係協助警方在上址迪斯耐保齡球館前查獲甲○○與乙○○販賣安非他命，於偵查中則改稱：「我與乙○○當時都是配合警方，假裝要
    向甲○○買安非他命，所以在警局透過乙○○打電話給甲○○約在前述地點並且
    約定時間、價格後，我們才與警察一起過去，到現場時我與乙○○二人假裝要買
    ，等到他把貨拿出來之後警察就把他捉起來了。」（見偵查卷第三十七頁背面至
    第三十八頁正面），其在警訊供稱係其向甲○○及乙○○購買安非他命，偵查中
    則改稱係其與乙○○偽裝向甲○○購買，所述係向何人購買安非他命之情節，前
    後不一；且其在本院八十七年度訴字第二四六號訊問時供稱：「：：：警察就叫
    他（即乙○○）引出上手，乙○○用行動電話聯絡甲○○，說要買一萬五千元的
    安，約定時地，乙○○是對甲○○說朋友要買，「朋友」即是警察偽裝的：：：
    」（見該卷八十七年二月十八日訊問筆錄），所述之偽裝購買者，先則稱係其與
    乙○○，後則改稱係警察，所述亦前後不一致，且核與被告乙○○上開所述情節
    復顯不相同，是其二人之供詞，前後矛盾不一致，顯有瑕疵，自不得資為不利被
    告之認定。且被告乙○○所涉牙保禁藥未遂犯行，業經本院八十七年度訴字第二
    四六號判決無罪確定，已如前述，是公訴人認被告甲○○有販賣安非他命未遂之
    犯行，尚屬無據。又被告與丁○○雖不認識，然公訴人並未查得任何證據足證被
    告有賺取差價牟利之事實，於無其他證據足佐之情形下，自不得以擬制推測之方
    法，謂被告即有販賣安非他命賺取差價營利之犯行。此外，本院查無其他直接積
    極事證足證被告有公訴人所指之販賣安非他命圖利之犯行，公訴人認被告所為係
    犯麻醉藥品管理條例第十三條之一第三項之非法販賣化學合成麻醉藥品未遂罪，
    尚有未洽，起訴法條應予變更。被告已著手轉讓禁藥犯行之實施而不遂，應依刑
    法第二十六條前段之規定，酌按既遂犯之規定減輕其刑。被告於八十六年二月底
    某日起至同年五月二十日止，轉讓安非他命予張桂梅等人之犯行，經本院於八十
    七年三月十二日以八十七年度訴字第六一號判處有期徒刑一年，另寄藏禁藥部分
    判處有期徒刑一年六月，應執行有期徒刑二年四月，於八十七年五月四日確定，
    有台灣高等法院被告國前案紀錄表及該案判決書一份可參，被告於八十六年五月
    二十日為警查獲連續轉讓禁藥予張桂梅、石雨萍、曾怡甄、楊裕文之犯行後，即
    中斷未再犯（見本院八十七年度訴字第六一號判決書），是本件被告於八十六年
    十一月十三日轉讓禁藥未遂之犯行，與上開判決確定之案件，行為時間相距近六
    個月並非緊接，難認係基於概括犯意而反覆為之，並非為裁判上一罪之同一案件
    ，非上開判決效力之所及，附此敘明。爰審酌被告之前科素行、犯罪動機、目的
    、手段、所生危害及犯後態度等一切情狀，量處如主文所示之刑，以資懲儆。扣
    案之安非他命壹包（驗後淨重一點三八公克），係違禁物，應依刑法第三十八條
    第一項第一款之規定，不問屬於犯人與否，宣告沒收。
二、移送併辦意旨略以：被告甲○○意圖營利並基於非法販賣安非他命之概括犯意，
    自八十六年八月間某日起至八十七年一月下旬某日止，在台北縣板橋市○○○路
    附近遊樂場內，以每包新台幣五千元或一萬元之價格販售予丙○○非法吸用，因
    認被告此部分涉有非法販賣化學合成麻醉藥品之罪嫌，而移送併辦（台灣板橋地
    方法院檢察署八十七年度偵字第五二四０號）；惟查證人丙○○到庭證稱被告甲○○並非販賣安非他命予伊之人等語（見本院審判筆錄），是尚難認被告有販賣
    安非他命予丙○○之犯行，其與本案即難認有裁判上一罪之關係，本院自無從併
    予審理判決，應退由檢察官另行偵辦。
據上論斷，應依刑事訴訟法第二百九十九條第一項前段、第三百條，藥事法第八十三
條第四項、第一項，刑法第二條第一項後段、第十一條前段、第二十六條前段、第三
十八條第一項第一款、判決如主文。
本案經檢察官吳宗光到庭執行職務
中      華      民      國    九十      年      八      月    二十四    日
                                  臺灣板橋地方法院刑事第五庭
                                          法  官  林  錫  凱
右正本證明與原本無異。
如不服本判決，應於判決送達後十日內，向本院提出上訴狀。
                                          書記官  林  兆  嘉
中      華      民      國    九十      年      八      月    二十七    日
附錄本案論罪科刑法條全文
藥事法第八十三條
明知為偽藥或禁藥，而販賣、供應、調劑、運送、寄藏、牙保、轉讓或意圖販賣而陳
列者，處五年以下有期徒刑，得併科新台幣十萬元以下罰金。
犯前項之罪，因而致人於死者，處七年以上有期徒刑，致重傷者，處一年以上七年以
下有期徒刑。
因過失犯第一項之罪者，處一年以下有期徒刑、拘役或新台幣十萬元以下罰金。
第一項之未遂犯罰之。


司法院資訊處製作；財團法人民間司法改革基金會備份。
